【裁判字號】    97,訴,332
【裁判日期】    970806
【裁判案由】    強盜等
【裁判全文】
臺灣板橋地方法院刑事判決               97年度訴字第332號
公  訴  人  臺灣板橋地方法院檢察署檢察官
被      告  丙○○
選任辯護人  林麗芬律師
            薛銘鴻律師
上列被告因強盜等案件，經檢察官提起公訴（96年度偵字第
22736 號），本院判決如下：
    主  文
丙○○傷害人之身體，處有期徒刑參月，如易科罰金，以新臺幣
壹仟元折算壹日，扣案之折疊刀壹把沒收。又以強暴妨害人行使
權利，處有期徒刑肆月，如易科罰金，以新臺幣壹仟元折算壹日
，前開折疊刀壹把沒收。應執行有期徒刑陸月，如易科罰金，以
新臺幣壹仟元折算壹日，扣案之折疊刀壹把沒收。
    事  實
一、丙○○因懷疑甲○○與其女友交往，於民國96年9 月30日下
    午3 時許，前往甲○○位於臺北縣蘆洲市○○街32巷21弄8
    號5 樓住處欲與之談判，二人在甲○○前開住處之樓梯間相
    遇，因談判不成，丙○○心生不滿，竟基於傷害之犯意，持
    其自備之折疊刀1 把，朝甲○○之臉部及四肢揮刺，致甲○○受有上肢、下肢開放性傷口、臉部擦傷等傷害。丙○○另
    基於妨害他人行使權利之犯意，持前述折疊刀強行將甲○○
    之手錶及金戒指各1 只及華碩廠牌之行動電話1 支（含0000
    000000號SIM 卡1 張）取走，以此強暴方式妨害甲○○行使
    權利，並將奪得之甲○○手錶置放在甲○○所攜帶之黑色手
    提袋中，甲○○則與丙○○展開扭打，欲奪下丙○○所持折
    疊刀，該折疊刀於二人扭打中掉落上址3 、4 樓之樓梯間，
    甲○○之前開手機及金戒指亦分別掉落在上址5 樓之樓梯間
    及不詳地點，二人並一路拉扯推打至甲○○前開住處內，甲○○乘機逃往其住處之6 樓頂樓，持椅子遮擋丙○○，丙○○因而無法隨之上樓，甲○○則報警處理。嗣警員乙○○趕
    赴現場，丙○○於其前開傷害之犯罪事實未被有偵查權之機
    關或公務員發覺前，主動向乙○○自首其傷害之犯行，並接
    受裁判，另於3 、4 樓之樓梯間扣得丙○○之前開折疊刀。
二、案經甲○○訴由臺北縣政府警察局蘆洲分局報請臺灣板橋地
    方法院檢察署檢察官偵查起訴。
    理  由
壹、證據能力部分
一、證人甲○○於偵查中之證述
    按被告以外之人於偵查中向檢察官所為之陳述，除顯有不可
    信之情況者外，得為證據，刑事訴訟法第159 條之1 第2 項
    定有明文。又偵查中訊問證人，法無明文必須傳喚被告使之
    得以在場，刑事訴訟法第248 條第1 項前段雖規定：「如被
    告在場者，被告得親自詰問」，事實上亦難期被告有於偵查
    中行使詰問權之機會。此項未經被告詰問之被告以外之人於
    偵查中向檢察官所為之陳述，依刑事訴訟法第159 條之1第2
    項規定，原則上屬於法律規定為有證據能力之傳聞證據，於
    例外顯有不可信之情況，始否定其得為證據。是得為證據之
    被告以外之人於偵查中向檢察官所為之陳述，因其陳述未經
    被告詰問，應認屬於未經合法調查之證據，並非無證據能力
    ，而禁止證據之使用。此項詰問權之欠缺，非不得於審判中
    由被告行使以資補正，而完足為經合法調查之證據（最高法
    院97年度台上字第1313號判決意旨參照）。經查，證人即告
    訴人甲○○於96年10月15日、96年10月18日偵查中向檢察官
    所為之證述，均業經具結在案，而被告於96年10月15日檢察
    官偵查中固未對證人甲○○進行詰問或與之對質，惟證人甲○○於本院審理中已到庭具結作證，並接受公訴人、被告及
    辯護人之交互詰問，已補足被告行使反對詰問權之機會。再
    者，就證人甲○○於偵查中陳述時之外部客觀情況，亦查無
    其他顯不可信之情形，揆諸首揭法律規定，其於偵查中所為
    之證述當有證據能力。
二、證人甲○○於警詢中之證述
    按被告以外之人於審判外之言詞或書面陳述，除法律有規定
    者外，不得作為證據，刑事訴訟法第159 條第1 項定有明文
    。查證人甲○○於警詢中證述之證據能力，業經被告之辯護
    人於本院97年3 月3 日準備程序中聲明異議（見本院卷第37
    頁），另查無合於刑事訴訟法第159 條之1 至159 條之4 所
    定傳聞證據得為證據之例外情形，是依刑事訴訟法第159 條
    第1 項之規定，應認證人甲○○於警詢中之陳述並無證據能
    力，不得直接作為認定犯罪事實存在之證據。惟參酌刑事訴
    訟法第166 條之1 第2 項、第3 項第6 款，第166 條之2 之
    規定及行反詰問時，容許以陳述人先前不一致之陳述作為彈
    劾證據之法理，非不得以之作為彈劾證據，用來爭執、評價
    被告、證人、鑑定人陳述之證明力（最高法院94年度台上字
    第6881號、第6732號判決意旨參照）。是證人甲○○於警詢
    中之證述，雖無證據能力，然仍得作為彈劾證據之用，用以
    評價被告及相關證人有證據能力陳述之證據價值。
貳、認定犯罪事實之證據及理由
一、訊據被告固坦承傷害甲○○之犯罪事實，惟否認有何妨害甲○○行使權利之犯行，辯稱：其並沒有拿甲○○之手機、手
    錶及金戒指，手機是其與甲○○拉扯時掉落地面，手錶是在
    甲○○的手提袋找到，金戒指其沒有看到等語。
二、經查：
(一)、被告於前開時地持其自備之折疊刀1 把，朝甲○○之臉部及
    四肢揮刺，致甲○○受有上肢、下肢開放性傷口、臉部擦傷
    等傷害之事實，業據證人甲○○於偵查及本院審理中到庭證
    述明確，且有馬偕紀念醫院96年9 月30日乙種診斷證明書1
    紙及現場照片4 張在卷可稽，並有上述折疊刀1 把扣案足資
    佐證，堪認被告前述不利於己之自白與事實相符。被告雖於
    本院審理中辯稱該折疊刀並非其所有，而係甲○○對其揮拳
    ，其順手在甲○○家中拿物品抵擋，其不知那是刀子，其看
    到甲○○流血，才嚇到跑出來。後來甲○○追出來，其用手
    阻擋甲○○，看到甲○○手上有拿刀子，其與甲○○爭奪刀
    子時又不小心刺傷他云云，然被告因懷疑甲○○與其女友交
    往，故攜帶前述折疊刀前往上址找甲○○談判，並持刀與甲○○發生扭打等情，業據被告於警詢及96年10月1 日偵訊時
    自白不諱；又觀諸前述現場照片，折疊刀乃掉落於樓梯間為
    警查扣，樓梯間亦血跡斑斑；再本件乃肇因於被告對甲○○
    心懷不滿，主動找甲○○進行談判，如被告自行離去，衡情
    甲○○應無自後持刀追趕被告之理，俱徵被告於本院審理時
    翻稱其並未攜帶折疊刀，其僅係隨手在甲○○住處取得刀子
    ，嗣甲○○又持刀追趕其至樓梯間云云，容屬事後卸飾之詞
    ，殊無可取。
(二)、被告於前開時地除持刀傷害甲○○外，另強行取走甲○○配
    戴在手上之金戒指、手錶各1 只及上開行動電話之犯罪事實
    ，亦據證人甲○○於偵查及本院審理中證述歷歷，互核其先
    後關於此部分之證述大致相符。又警員乙○○到場處理時，
    係於上址樓梯間查扣甲○○摔落地面之行動電話，並於甲○○住處客廳桌上甲○○所有之手提袋內查扣甲○○之手錶，
    現場則未尋得甲○○之金戒指，前開行動電話及手錶均已由
    甲○○立據領回等情，業經證人乙○○於本院審理中到庭證
    述無誤，復有甲○○出具之贓物認領保管單1 紙在卷可憑。
    佐以被告於警詢及偵查中均自承：伊與甲○○扭打時，有將
    甲○○掉落之手錶拿起來放置在甲○○之袋子中，甲○○之
    手機伊只是搶過來當武器要打甲○○，故手機才掉落在現場
    等語，可見被告對於其曾強取甲○○之手機及將甲○○之手
    錶置放在甲○○之手提袋內等節並未否認；其於本院審理中
    翻異前詞，改稱其不知為何甲○○之手錶會在甲○○之手提
    袋內找到，其並未拿取甲○○之手機云云，不足採信。再徵
    諸本案被告持刀傷害甲○○，二人並發生扭打拉扯，甲○○
    嗣並報案處理等衝突情節，甲○○當無可能自願將其手錶、
    金戒指及行動電話交付被告之理，益見證人甲○○指稱其手
    錶、金戒指及行動電話均係被告強行取走，應非子虛，被告
    此部分妨害甲○○行使權利之犯行，復屬明確。
(三)、公訴意旨雖認本件被告強取甲○○之行動電話、戒指及手錶
    ，係涉犯刑法第330 條第1 條之攜帶兇器強盜罪嫌。惟按刑
    法上之強盜罪，以有為自己或第三人不法所有之意圖為構成
    要件之一，若奪取財物係基於他種目的，而非出於不法所有
    之意思者，縱其行為違法，要不成立強盜罪，此有最高法院
    92年度台上字第3553號判決意旨可參。被告自警詢、偵訊迄
    本院審理時，均一致供稱其係因懷疑甲○○與其女友有染，
    故前往甲○○住處欲與之談判等語，核與證人甲○○於偵查
    及本院審理中所陳：被告當時說伊與他女友有關係，要求伊
    賠償他乙節相符。證人甲○○於偵查中固另證稱：被告與伊
    係朋友，被告至伊住處要跟伊借錢，伊之前就曾借錢給被告
    ，這次不想借，被告就拿刀子殺伊，搶走伊的手機、戒指及
    手錶（見偵查卷第42頁），惟證人甲○○於本院審理中卻又
    陳稱：伊與被告在監獄中認識，之前伊與被告曾互有金錢借
    貸，案發當天被告說要跟伊借2 、3 千元，伊要借他，被告
    說要跟伊拿，但伊拿到3 樓之樓梯間，被告就拿刀要殺伊等
    語（見本院卷第60頁至第66頁），是甲○○就其當日究有無
    允諾借錢給被告乙節，先後所述不一，且如被告當天主要係
    欲向甲○○借款，甲○○既已應允借款給被告，被告之目的
    已達，又何須突持刀傷害甲○○？又甲○○既自陳其與被告
    乃舊識，先前亦曾借錢給被告，被告是否已可預見甲○○此
    次不願借款，故預帶上開折疊刀前往，欲伺機強盜或行搶甲○○之財物，亦非無疑。再者，就被告強取甲○○手機之緣
    由，甲○○於警詢中本稱：被告說伊跟他女友有染，伊把手
    機拿出來要被告打過去確認，被告把伊的手機搶過去（見偵
    查卷第11頁），於本院審理中則稱：伊的東西是被告自己拿
    的，被告叫伊拿出手錶、手機及戒指，被告趁伊反抗之時，
    拔下伊的戒指及手錶，說要伊賠償，被告拿伊的手機，可能
    是被告怕伊打電話（見偵查卷第63頁、第65頁），惟不論係
    被告欲持甲○○之手機向其女友進行確認或擔心甲○○打電
    話而取走甲○○之手機，均難謂被告取走甲○○之手機，主
    觀上有何為自己不法所有之意圖。另被告於樓梯間強取甲○○之手錶後，係將該手錶置放於甲○○攜帶之手提袋內，並
    將該手提袋攜往甲○○之5 樓住處，甲○○之金戒指則掉落
    於不詳地點，並未於被告身上尋獲，此據證人甲○○於本院
    審理中證述明確，且與證人乙○○之前開證詞相合。設若被
    告確有將該等財物據為己有之不法所有意圖，本應將取得之
    甲○○財物置於自己身上，何須將手錶放入甲○○之手提袋
    內，且甲○○於逃往其住處之6 樓頂樓躲避告後，被告雖因
    遭甲○○持椅子遮擋而無法隨之上樓，然其大可乘機攜帶其
    奪得之手錶、金戒指等物逃離現場，惟被告捨此未為，反停
    留該處直至警方到場，此經被告與證人甲○○供述一致在卷
    ，足見被告辯稱其係欲質問甲○○與其女友間之事方與甲○○發生本件衝突，其並無強盜甲○○財物之犯意或不所所有
    意圖等語，應堪採信，公訴意旨認被告已構成刑法之加重強
    盜罪嫌，容屬速斷。
(四)、公訴意旨另指稱被告除攜帶前述折疊刀外，尚持足供兇器使
    用之美工刀1 把，將甲○○從樓梯間拖行至甲○○前開住處
    內，並著手強取甲○○手上配戴之金手鍊，惟因甲○○劇烈
    抵抗而未得逞等情。就此證人甲○○於本院審理中先證以：
    被告先拿扣案之折疊刀刺伊的臉、頭、手，伊與被告二人發
    生爭奪，刀子掉在樓梯間，後來被告就用預藏的美工刀架在
    伊脖子上，將伊帶到5 樓，伊與被告就扭打（見本院卷第60
    頁），繼稱：（問：被告第二次拿刀子出來時，他的刀子放
    在你身上的哪裡？）被告拉住伊的手，把伊拉到樓上去，被
    告拿美工刀割伊的手，作勢要搶伊的手鍊（見本院卷第62頁
    ），復稱：伊在樓梯間已經受傷了，伊是被被告用拖的上5
    樓，伊不知道被告還有1 把刀子，到了5 樓時，被告叫伊開
    門讓他進去，進去後被告才拿出美工刀，後來伊與被告又發
    生扭打（見本院卷第65頁），足見甲○○對於被告究係何時
    拿出美工刀，被告有無持美工刀挾持甲○○至甲○○前開住
    處，被告係將美工刀置放於甲○○身上何處，證人甲○○於
    同日審理中先後所述即已互歧；且觀諸證人甲○○之警詢筆
    錄，證人甲○○於警詢中未嘗指述被告有欲搶奪或強盜其金
    手鍊之情事，其此部分不利於被告之證詞，當難遽予採信。
    復參酌本件警方於現場僅扣得前述折疊刀1 把，並未尋獲證
    人甲○○所稱之美工刀，且依證人甲○○所述，自其躲往其
    住處6 樓至警員乙○○抵達現場為止，被告始終在5 樓等候
    ，並未離開現場（見本院卷第66頁），是被告亦無事後藏匿
    兇器之情，則被告究有無攜帶美工刀前往現場，並持以拖行
    甲○○至甲○○之住處及著手強取甲○○之金手鍊，俱屬有
    疑，基於罪疑惟輕原則，此部分自應為有利被告之認定。
三、綜上所述，本件事證明確，被告前揭犯罪事實應可認定。
參、論罪科刑
一、核被告所為，係犯刑法第277 條第1 項之傷害罪及同法第
    304 條第1 項之以強暴妨害人行使權利罪。被告強行將被害
    人甲○○之行動電話、手錶及金戒指取走，雖妨害甲○○行
    使其所有權，惟被告並不具不法所有之意圖，業如前述，公
    訴意旨認被告乃成立刑法第330 條第1 項之加重強盜罪，容
    有未合，惟起訴之基本社會事實相同，本院爰依法變更起訴
    法條。被告所犯前開二罪間，犯意個別，行為互殊，應予分
    論並罰。被告於警員乙○○到達案發現場後，在其前開傷害
    之犯罪事實未被有偵查權之機關或公務員發覺前，即主動向
    乙○○自首其傷害之犯行，嗣並接受裁判，此經證人乙○○
    於本院審理中到庭證述屬實（見本院卷第87頁、第89頁），
    此部分應符合自首之要件，爰就被告所犯傷害罪，依刑法第
    62條前段規定減輕其刑。
二、爰審酌被告之素行（有臺灣高等法院被告前案紀錄表附卷可
    稽）、犯罪之動機、手段、目的、對於被害人所造成之危害
    程度、犯罪後坦承部分犯行之態度及迄未與被害人達成和解
    等一切情狀，就其所犯上開二罪，分別量處如主文所示之刑
    及均諭知易科罰金之折算標準，並定其應執行之刑及諭知執
    行刑易科罰金之折算標準，以資懲儆。
三、扣案之折疊刀1 把，係被告所有持以犯前述二罪所用之物，
    此據證人甲○○證述無訛，爰依刑法第38條第1 項第2 款、
    第3項之規定諭知沒收。
據上論斷，應依刑事訴訟法第299 條第1 項前段、第300 條，刑
法第277 條第1 項、第304 條第1 項、第62條、第41條第1 項前
段、第51條第5 款、第38條第1 項第2 款、第3 項，刑法施行法
第1 條之1 第1 項、第2 項前段，判決如主文。
本案經檢察官林俊峰到庭執行職務。
中    華    民    國    97    年    8     月    6    日
                  刑事第七庭  審判長法  官  胡堅勤
                                    法  官  李君豪
                                    法  官  吳佳穎
以上正本證明與原本無異。
如不服本判決應於送達後10日內向本院提出上訴狀。
                                    書記官  陳香君
中    華    民    國    97    年    8     月    6    日
附錄本案論罪科刑法條全文：
中華民國刑法第277 條（普通傷害罪）
傷害人之身體或健康者，處3 年以下有期徒刑、拘役或1 千元以
下罰金。
犯前項之罪因而致人於死者，處無期徒刑或 7 年以上有期徒刑；
致重傷者，處3 年以上10年以下有期徒刑。
中華民國刑法第304條（強制罪）
以強暴、脅迫使人行無義務之事或妨害人行使權利者，處 3 年以
下有期徒刑、拘役或 3 百元以下罰金。
前項之未遂犯罰之。


司法院資訊處製作；財團法人民間司法改革基金會備份。
